【裁判字號】    99,抗,47
【裁判日期】    990510
【裁判案由】    拍賣抵押物
【裁判全文】
臺灣臺南地方法院民事裁定                99年度抗字第47號
抗  告  人  甲○○
相  對  人  香港商香港上海豐銀行股份有限公司
法定代理人  乙○○
抗告人因與相對人間拍賣抵押物事件，對於中華民國99年4月13
日本院99年度司拍字第8號裁定提起抗告，本院裁定如下：
    主  文
抗告駁回。
抗告程序費用新台幣壹仟元由抗告人負擔。
    理  由
一、按扺押權人，於債權已屆清償期而未清償者，得聲請法院拍
    賣抵押物，就其賣得價金而受清償；民法第873條第1項定有
    定有明文。是抵押權人依此項規定聲請拍賣抵押物係屬非訟
    事件，法院所為准駁之裁定，無確定實體法上法律關係存否
    之性質，於債權及抵押權之存否無既判力，故袛須其抵押權
    已經依法登記，且債權已屆清償期而未受清償，法院即應為
    准許拍賣抵押物之裁定，至對於此項法律關係有爭執之人，
    為求保護其權利，不妨提起訴訟，以求解決，不得僅依抗告
    程序聲明其爭執，並據為廢棄拍賣抵押物裁定之理由（最高
    法院民國51年10月8日民刑庭總會決議 (三)參照）。
二、相對人於原審聲請意旨略以：
（一）訴外人即抵押人吳瑞章（經原審裁定准許拍賣抵押物後，
      未據聲明不服，業已確定）以其所有如附表所示之不動產
      ，為擔保第三人林蕙宇對相對人所欠借款之清償，設定新
      臺幣（下同）5,760,000元之本金最高限額抵押權，存續
      期間自民國96年4月4日起至136年4月3日止，債務清償期
      依照各個債務契約所定清償日期，經登記在案。嗣第三人
      林蕙宇於96年4月10日邀同吳瑞章為保證人向相對人借用
      房屋貸款4,870,000元，借款期限至116年4月9日止，
      擔保透支借款，即將嗣後清償之房屋貸款金額轉換為透支
      貸款額度，借款期限至97年4月9日止，屆滿時，如立約雙
      方對借款未以書面表示不另續約時，視同雙方同意本約之
      借款期間以同一內容繼續延長一年，不另換約，其後每年
      屆期時，亦同。另第三人林蕙宇於96年3月30日申辦信
      用卡。上開借款均約定按期平均攤還本息，如未按期攤還
      本息時，借款人即喪失期限之利益，應立即全部償還。詎
      第三人林蕙宇自98年2月15日98年3月25日98年11月
      7日起即未繳納本息，尚欠本金4,445,504元265,919
      元306,054元，依約定本件借款應視為全部到期。
（二）又相對人吳瑞章於96年5月22日已將如附表所示之不動產
      所有權部分移轉並登記予相對人甲○○，然不影響聲請人
      權利。為此聲請拍賣抵押物以資受償，並提出抵押權設定
      契約書影本、他項權利證明書影本各1 件、消費性房屋抵
      押借款約定書影本1件、信用卡申請書影本1件、土地及建
      物登記謄本各1件、交易明細1件等為證。
三、抗告意旨略以：本件門牌台南市○○區○○路197號之土地
    、房屋原為抗告人父親吳真夫與吳瑞章共有，吳真夫死亡後
    ，即由抗告人甲○○繼承，有其母可資為證，非如相對人所
    訴。而吳瑞章之消費借貸與抗告人甲○○並無關係。至現住
    台南市○○路197號之土地、房屋，乃抗告人甲○○依法繼
    承土地應有部分六分之一、建物為二分之一，他人無權過問
    ，原裁定卻未予詳查，竟為准許聲請拍賣抵押物之裁定，實
    有未洽，爰依法提起抗告，求予廢棄原裁定，並駁回相對人
    在原法院之聲請等語。
四、經查：
（一）不動產所有人設定抵押權後，得將不動產讓與他人。但其
      抵押權不因此而受影響。民法第867條定有明文。訴外人
      吳瑞章以附表所示之台南市○區○○段247-42地號土地暨
      其上同段971建號建物設定系爭抵押權，嗣於96年5月22日
      將上開土地應有部分六分之一、建物應有部分二分之一售
      予抗告人甲○○，並經登記完畢，此有土地、建物登記簿
      謄本在卷足憑（見本院99年度拍字第8號卷），揆諸前揭
      規定，系爭抵押權不因此而受影響。故本件相對人以抗告
      人甲○○為原審裁定之相對人，於法並無不合，原審裁定
      准拍賣如附表所示之不動產，亦載明屬於抗告人甲○○與
      吳瑞章所有，並無違誤。
（二）復依相對人提出之上開證據為形式上之審查，相對人主張
      系爭抵押權已依法登記，且債權已屆清償期而未受清償乙
      情，足堪認定，是以依上開說明，原審據此准許相對人拍
      賣抵押物之聲請，即無不合。抗告意旨以上開事由提起抗
      告，係屬實體爭執法律關係存否事項，揆諸上揭最高法院
      民刑庭總會決議意旨，抗告人就上開實體爭執事項應另行
      起訴，以求解決，尚非本件拍賣抵押物事件之抗告程序所
      得審究。因之，抗告人據以提起抗告，即乏所據。從而，
      原審所為准許拍賣抵押物之裁定，洵屬正當，抗告人提起
      本件抗告，請求廢棄原裁定，為無理由，應予駁回。
五、按非訟事件程序費用之負擔，有相對人者，準用民事訴訟法
    有關訴訟費用之規定；又依法應由關係人負擔費用者，法院
    裁定命關係人負擔時應一併確定其數額，非訟事件法第21條
    第2項及第24條第1項分別定有明文。經核本件非訟事件程序
    費用即抗告費為1,000元，爰依職權確定上開抗告費用由抗
    告人負擔。
六、據上論結，本件抗告為無理由，依非訟事件法第46條、第21
    條第2項、第24條第1項，民事訴訟法第495條之1第1項、第4
    49條第1項、第95條、第78條，裁定如主文。
中    華    民    國    99    年    5    月    10    日
                  民事第二庭   法  官   張麗娟
以上正本係照原本作成。
如不服本裁定，僅得於收受本裁定正本送達後10日內，以適用法
規顯有錯誤為理由，向本院提出再抗告狀，（須附繕本一份及繳
納再抗告裁判費新台幣1,000元），經本院許可後始可再抗告。
中    華    民    國    99    年    5    月    10    日
                               書記官   楊宗倫
┌─────────────────────────────┐
│附表：                                   99年度抗字第47號 │
├──┬────────────────┬─┬────┬──┤
│    │    土    地    坐    落        │地│面    積│權利│
│編號├───┬────┬───┬───┤  ├────┤    │
│    │縣  市│鄉鎮市區○  段  │地  號│目│平方公尺│範圍│
├──┼───┼────┼───┼───┼─┼────┼──┤
│001 │台南市│南區    ○○○段│247-42│建│84.00   │全部│
├──┴───┴────┴───┴───┴─┴────┴──┤
│吳瑞章權利範圍6分之5、甲○○權利範圍6分之1                │
└─────────────────────────────┘
┌──────────────────────────────────────────────┐
│附表（建物）︰                                                            99年度抗字第47號  │
├──┬─┬──────┬────┬────┬───────────────┬──────┬─┤
│    │  │            │        │建築式樣│  建      物      面      積  │附 屬  建 物│權│
│    │建│            │        │        ├─┬─┬─┬─┬─┬─┬─┬─┼──┬─┬─┤  │
│    │  │            │        │主要建築│一│二│三│四│屋│騎│合│面│主要│陽│面│利│
│編號│  │  建物門牌  │基地坐落│        │  │  │  │  │頂│  │  │積│    │  │積│  │
│    │  │            │        │材 料 及│  │  │  │  │突│  │  │  │建築│  │  │範│
│    │號│            │        │        │  │  │  │  │出│  │  │單│    │  │單│  │
│    │  │            │        │房屋層數│層│層│層│層│物│樓│計│位│材料│台│位│圍│
├──┼─┼──────┼────┼────┼─┼─┼─┼─┼─┼─┼─┼─┼──┼─┼─┼─┤
│001 │97│台南市南區建│台南市南│4層樓房 │40│55│55│55│9.│15│23│平│鋼筋│19│平│全│
│    │1 │南路197號   │區○○段│鋼筋混凝│.3│.7│.7│.7│33│.4│2.│方│混凝│.0│方│  │
│    │  │            │247-42地│土造    │0 │0 │0 │0 │  │0 │13│公│土造│2 │公│  │
│    │  │            │號      │        │  │  │  │  │  │  │  │尺│    │  │尺│部│
├──┴─┴──────┴────┴────┴─┴─┴─┴─┴─┴─┴─┴─┴──┴─┴─┴─┤
│吳瑞章、甲○○權利範圍各2分之1                                                              │
└──────────────────────────────────────────────┘

司法院資訊處製作；財團法人民間司法改革基金會備份。
